【裁判字號】    92,交上易,372
【裁判日期】    921007
【裁判案由】    過失傷害
【裁判全文】
臺灣高等法院刑事判決                          九十二年度交上易字第三七二號
    上  訴  人
    即  被  告  甲○○
右上訴人因過失傷害案件，不服臺灣臺北地方法院九十一年度交易字第三二四號，中
華民國九十二年七月十八日第一審判決（起訴案號：臺灣臺北地方法院檢察署九十一
年度偵字第一０二二六號聲請簡易處刑，經原審簡易庭認不宜以簡易處刑，改依普通
程序審理），提起上訴，本院判決如左：
    主  文
上訴駁回。
    事  實
一、甲○○於民國（下同）九十年十二月十三日下午一時三十五分許，騎乘車牌號碼
    ＡＷＳ－四七六號重型機車，沿臺北縣重新橋機慢車道由東向西方向行駛，原應
    注意汽機車在同一車道行駛時，除擬超越前車外，後車與前車之間應保持隨時可
    以煞停之距離，而當時天氣晴、日間自然光線、視距良好，柏油舖裝橋樑道路乾
    燥、無缺陷，依其智識、能力又無不能注意之情事，詎甲○○竟疏未與同一車道
    之前車保持隨時可以煞停之距離，貿然近距離尾隨前車行駛，適該路段某處於同
    日下午一時十五分許，曾有林宜芳騎乘車牌號碼ＤＭＴ－六五八號機車遭吳品萱
    騎乘車牌號碼ＵＹＹ－九五八號機車自後方追撞而雙雙人車倒地受傷，經身著義
    務消防隊員橘紅色制服、騎乘車牌號碼ＦＲＧ－四一三號重型機車行經該處之臺
    北縣消防局新莊分隊義務消防隊員吳坤縈發覺，電告員警、救護車輛到場調查、
    救護，吳坤縈並將其所騎乘、車牌號碼ＦＲＧ－四一三號重型機車停放該事故後
    方不遠處機慢車道內，且立於車道內以手勢警示後方車輛，然並未在相當距離外
    在甲○○所乘機車前方行駛，突見吳坤縈及道路中倒地、停放之機車，乃緊急減
    速煞停，甲○○所乘機車車頭遂猛力撞擊乙○○所乘機車車尾，乙○○因而人車
    倒地，受有右側橈骨遠端粉碎性骨折、右肩帶脊上肌肌腱炎、兩膝挫擦傷、頭部
    外傷之傷勢，乙○○所乘機車並因撞擊力向前衝撞吳坤縈及車牌號碼ＦＲＧ－四
    一三號重型機車，致吳坤縈受傷。甲○○肇事後、於員警前往現場及醫療院所處
    理時，不逃避接受裁判而當場向警員自首、承認為肇事人而願接受裁判（吳品萱
    過失致林宜芳受傷，及甲○○過失致吳坤縈受傷部分，均未據告訴）。
二、案經乙○○訴請臺灣臺北地方法院檢察署檢察官偵查起訴。
    理  由
一、訊據被告甲○○對於右揭犯罪事實坦認不諱，惟辯稱：本件事故乃因告訴人在臨
    時發生障礙道路未減速慢行、作隨時停車準備，嗣發現前方車禍事故始緊急煞車
    ，致被告反應不及而追撞告訴人，雙方均應均負過失云云置辯。
二、經查：
（一）本件被告於九十年十二月十三日下午一時三十五分許，騎乘車牌號碼ＡＷＳ－
      四七六號重型機車，沿臺北縣重新橋機慢車道由東向西方向行駛，因疏未與同
      一車道之前車保持隨時可以煞停之距離，貿然近距離尾隨前車行駛，適該路段
      某處於同日下午一時十五分許，曾有林宜芳騎乘車牌號碼ＤＭＴ－六五八號機
      車遭吳品萱騎乘車牌號碼ＵＹＹ－九五八號機車自後方追撞而雙雙人車倒地受
      傷，經身著義務消防隊員橘紅色制服、騎乘車牌號碼ＦＲＧ－四一三號重型機
      車行經該處之臺北縣消防局新莊分隊義務消防隊員吳坤縈發覺，電告員警、救
      護車輛到場調查、救護，吳坤縈並將其所騎乘、車牌號碼ＦＲＧ－四一三號重
      型機車停放該事故後方不遠處機慢車道內，且立於車道內以手勢警示後方車輛
      ，然並未在相當距離外設立任何警示標誌，恰告訴人騎乘車牌號碼ＦＬＲ－三
      ０七號重型機車同向在被告所乘機車前方行駛，突見吳坤縈及道路中倒地、停
      放之機車，乃緊急減速煞停，被告所乘機車車頭遂猛力撞擊告訴人所乘機車車
      尾，告訴人因而人車倒地，受有右側橈骨遠端粉碎性骨折、右肩帶脊上肌肌腱
      炎、兩膝挫擦傷、頭部外傷等傷勢之事實，業據被告於警、偵訊及原審及本院
      審理中坦認屬實，核與告訴人指訴情節及證人即當日恰在現場協助處理另件車
      禍、目擊事故發生之臺北縣消防局新莊分隊義務消防隊員吳坤縈證述情節大致
      相符，復有臺北縣警察局三重分局道路交通事故調查報告表、現場照片、車輛
      照片、財團法人振興復健醫學中心九二振醫字第六一０號覆函、診斷證明書、
      臺北縣政府消防局救護紀錄表、臺北縣三重市調解委員會調解書、林宜芳、吳
      品萱警訊筆錄附卷可稽；而當時天氣晴、日間自然光線、視距良好，柏油舖裝
      橋樑道路乾燥、無缺陷，依被告之智識、能力又無不能注意之情事，亦據臺北
      縣警察局三重分局據報處理之員警觀察、記載明確，有臺北縣警察局三重分局
      道路交通事故調查報告表附卷可稽。
（二）被告雖辯稱告訴人亦有過失及其原審時選任辯護人亦辯稱本件事故乃因告訴人
      在臨時發生障礙道路未減速慢行、作隨時停車準備，嗣發現前方車禍事故始緊
      急煞車，致被告反應不及而追撞告訴人，被告已盡注意能事，應無過失云云，
      然：
    １本件被告當日係騎乘機車尾隨告訴人所乘機車，於告訴人所乘機車見證人吳坤
      縈及道路中倒地、停放之機車、緊急減速煞停之際，旋自後方猛力撞擊告訴人
      所乘機車車尾，致告訴人人車倒地受傷，此經告訴人指訴纂詳，且據被告坦認
      屬實，復與證人吳坤縈證述情節一致，證人吳坤縈與被告、告訴人均素不相識
      、無任何宿怨仇隙或故舊親誼，此為被告所不爭執，衡情證人應無羅織誣陷被
      告或迴護告訴人之可能或必要，是被告並未與在同一車道之前車保持隨時可以
      煞停之距離，殆無疑義。
    ２至道路交通安全規則第九十三條第一項第三款固規定「道路發生臨時障礙時，
      應減速慢行，作隨時停車之準備」，但同法第一百十二條第十二款、第一百四
      十三條亦規定「汽車發生故障不能行駛，應即設法移置於無礙交通之處。該故
      障車輛在未移置前或移置後均應豎立車輛故障標誌。該標誌在行車時速四十公
      里之路段，應豎立於車身後方五公尺至三十公尺之路面上，在行車時速逾四十
      公里之路段，應豎立於車身後方三十公尺至一百公尺之路面上，交通擁擠之路
      段，應懸掛於車身之後部。車前適當位置得視需要設置，車輛駛離現場時，應
      即拆除」、「挖掘道路，應事先申請主管機關許可並知會當地警察機關；工程
      進行中，並應樹立警告標誌，夜間並安裝警告燈；工程完竣後，應立即撤除並
      將障礙物清除」，是在道路發生障礙之情形，法條亦規定應為相當之警示，俾
      使往來人車能注意是項障礙而為因應之減速慢行、停車準備措施，合先敘明。
      九十年十二月十三日下午一時十五分許，在臺北縣重新橋東向西方向機慢車道
      上，林宜芳騎乘機車遭吳品萱騎乘機車自後方追撞而雙雙人車倒地受傷，經騎
      乘車牌號碼ＦＲＧ－四一三號重型機車行經該處之證人吳坤縈發覺，電告員警
      、救護車輛到場調查、救護後，證人吳坤縈雖將其所騎乘、車牌號碼ＦＲＧ－
      四一三號重型機車停放該事故後方不遠處機慢車道內，且立於車道內以手勢警
      示後方車輛，但並未在相當距離外設立任何警示標誌，此經證人吳坤縈於原審
      到庭證述翔實，故當日該路段因上述車禍所生之臨時障礙並無相當之警示措施
      甚明；前揭道路障礙既無相當之警示措施，則告訴人在足以發覺道路發生障礙
      之前，依速限在機慢車道騎乘機車，自與道路交通安全規則之規定無違；況當
      日告訴人發現道路中有倒地、停放之車輛及證人吳坤縈後，旋即採取必要安全
      措施緊急煞停，倘未遭被告所機車撞擊，告訴人所乘機車應已煞停、不致與倒
      地、停放之車輛或證人吳坤縈發生碰撞，此亦經證人吳坤縈陳明在卷，本件告
      訴人當日亦已充分注意車前狀況、採取必要之安全措施，並無過失，應堪認定
      。
    ３再汽車駕駛人雖可信賴其他參與交通之對方亦能遵守交通規則，同時為必要之
      注意，謹慎採取適當之行動，而對於不可知之對方違規行為並無預防之義務，
      惟對於違規行為所導致之危險，若屬已可預見，且依法律、契約、習慣、法理
      及日常生活經驗等，在不超越社會相當性之範圍應有注意之義務者，自仍有以
      一定之行為避免結果發生之義務，倘關於他人之違規事實已極明顯，同時有充
      足之時間可採取適當之措施以避免發生交通事故之結果時，即不得以信賴他方
      定能遵守交通規則為由，以免除自己之責任，最高法院七十四年台上字第四二
      一九號、八十四年台上字第五三六０號迭著有判例可資參照，是汽車駕駛人對
      於他人之違規行為縱無預見及防止之義務，仍應於已盡法律、契約、習慣、法
      理、日常生活經驗下應盡之相當注意義務後，始得據以主張對該他人違規行為
      所生危害無法預見、防止而無過失。從而，本件被告疏未注意與同一車道之前
      車保持隨時可以煞停之距離，貿然近距離尾隨告訴人所乘機車，而追撞告訴人
      所乘機車，其違反道路交通安全規則第九十四條第一項之注意義務，致告訴人
      受傷，此業經本院審認如前，縱告訴人有在臨時發生障礙之道路疏未減速慢行
      之過失，依前揭判例、說明，被告亦不得據以主張對告訴人之違規行為（告訴
      人於本件車禍並無過失如前述）所生危害無法預見、防止而無過失。
（三）按道路交通安全規則所用名詞「汽車」指在道路上不依軌道或電力架線而以原
      動機行駛之車輛（包括機器腳踏車）；前項第一款所指之汽車，如本規則同一
      條文或相關條文就機器腳踏車另有規定者，係指除機器腳踏車以外四輪以上之
      車輛；汽車在同一車道行駛時，除擬超越前車外，後車與前車之間應保持隨時
      可以煞停之距離；汽車行駛時，駕駛人應注意車前狀況，隨時採取必要之安全
      措施，道路交通安全規則第二條第一項第一款、第二項、第九十四條第一項、
      第三項定有明文。本件被告疏未與同一車道之前車保持隨時可以煞停之距離之
      過失甚明，且其過失行為與告訴人之傷害間，亦有相當因果關係，臺灣省臺北
      縣區車輛行車事故鑑定委員會亦同此認定，有臺灣省臺北縣區車輛行車事故鑑
      定委員會北鑑字第九一０一三三號覆函暨鑑定意見書在卷可資參佐。本件事證
      已臻明確，被告犯行已堪認定，應依法論科。
三、核被告所為，係犯刑法第二百八十四條第一項前段因過失傷害人罪。被告肇事後
    ，於警員前往現場調查、處理時，不逃避接受裁判而當場向警員自首、承認為肇
    事人而願接受裁判，有臺北縣警察局自首調查報告表在卷可參，被告對於有權偵
    查犯罪之機關尚不知犯罪事實及犯罪人之前自首而願接受裁判，應依刑法第六十
    二條前段之規定減輕其刑。
四、原審因認被告罪證明確，引用刑法第二百八十四條第一項前段、第六十二條前段
    、第四十一條第一項前段、罰金罰鍰提高標準條例第一條前段、第二條之規定。
    並審酌被告並無前科、素行良好，有本院被告全國前案紀錄表可佐，犯後坦承犯
    行、非無悔意，但自事故發生迄今已逾一年半猶未賠償告訴人所受損害，告訴人
    所受傷害非輕，惟告訴人請求賠償金額高達新臺幣二百餘萬元，致雙方無法達成
    和解等一切情狀，量處有期徒刑四月，並諭知如易科罰金之折算標準，以資懲儆
    。核其認事用法，洵無不合，量刑亦稱妥適，上訴人即被告上訴意旨仍執前詞，
    指摘原判決不當，請求撤銷改判，從輕量刑，並無理由，上訴應予駁回。
據上論斷，應依刑事訴訟法第三百六十八條，判決如主文。
本案經檢察官陳文琪到庭執行職務。
中      華      民      國    九十二    年      十      月      七      日
                              臺灣高等法院交通法庭
                                  審判長法  官  許  增  男
                                        法  官  陳  孟  瑩
                                        法  官  周  煙  平
右正本證明與原本無異。
不得上訴。
                                        書記官  蕭  麗  珍
中      華      民      國    九十二    年      十      月      九      日
附錄：本案論罪科刑法條全文
中華民國刑法第二百八十四條第一項
因過失傷害人者，處六月以下有期徒刑、拘役或五百元以下罰金，致重傷
者，處一年以下有期徒刑、拘役或五百元以下罰金。


司法院資訊處製作；財團法人民間司法改革基金會備份。
